臺灣高等法院刑事判決
110年度上訴字第1269號
上  訴  人  
即  被  告  郝廣民



選任辯護人  林盛煌律師
            陳建宏律師
            黃重鋼律師
上列上訴人因強盜案件，不服臺灣臺北地方法院109年度訴字第4
46號，中華民國110年2月26日第一審判決（起訴案號：臺灣臺北
地方檢察署109年度偵字第8788號），提起上訴，本院判決如下
：
    主  文
原判決撤銷。
郝廣民無罪。
    理  由
一、公訴意旨略以：
㈠、被告郝廣民為址設臺北市○○區○○○路000號「新加坡舞廳」之
    股東暨經營者，劉馥增為該舞廳經理，王璟澄為該舞廳負責
    代客泊車之員工，林東賢則為被告友人，並與王璟澄共同居
    住於被告所承租之臺北市○○區○○路000巷00號2、3樓（下稱
    吉林路租屋處）。緣被告獲悉庚○○將指示子○○於民國107年1
    0月29日晚間駕駛車牌號碼0000-00號、豐田廠牌WISH型號之
    5門掀背式黑色自用小客車（下稱本案黑色車輛）到新加坡
    舞廳向被告友人周子雲收運大額現金，且車內亦有大筆現金
    後，竟與劉馥增、王璟澄、林東賢（下稱劉馥增等三人）共
    同基於意圖為自己不法所有之結夥攜帶兇器強盜犯意聯絡，
    先由王璟澄於107年10月29日晚間駕駛車牌號碼000-0000號
    、BMW廠牌之白色自用小客車（車主為郝廣民之好友蔡志成
    ，下稱本案白色車輛），並搭載劉馥增、林東賢在新加坡舞
    廳前等候，約於當晚7時13分許，見子○○駕駛本案黑色車輛
    （車內已放置現金約新臺幣【下同】581萬元）搭載其女友
    甲○○抵達新加坡舞廳前，並向周子雲收取現金約1,217萬元
    而駛離後，即駕車一路尾隨。嗣子○○駕車於同日晚間7時35
    分許到達臺北市○○區○○○路0段00號前，向某暱稱為「李哥」
    者收取現金約2,000萬元，再於當晚7時49分許，駛至臺北市
    內湖區基湖路與瑞光路之交岔路口旁，交付現金約43萬元給
    某暱稱「阿雄」者。子○○再於同日晚間8時4分許，將本案黑
    色車輛未熄火臨停在臺北市○○區○○○路00號前，並下車購買
    宵夜，獨留甲○○在車內副駕駛座看管財物。劉馥增等三人見
    時機成熟，先由王璟澄駕駛本案白色車輛併排臨停於本案黑
    色車輛之左側，劉馥增、林東賢則頭戴棒球帽、配戴口罩下
    車，分別進入本案黑色車輛之駕駛座及左後乘客座，除接連
    喝令甲○○下車外，林東賢並手持刀具1把揮舞欲迫使甲○○就
    範，同時間劉馥增便趁機將甲○○強推下車，惟甲○○下車後仍
    以手拉住車身不放，並高聲呼喊搶劫，林東賢乃持前述刀具
    抵住甲○○後背，甲○○只好鬆手，任由劉馥增、林東賢強行駛
    走載運上述約3,400萬元款項之本案黑色車輛，王璟澄見犯
    行得逞，亦駕駛本案白色車輛離去。被告與劉馥增、王璟澄
    、林東賢等人，即藉由前揭至使甲○○不能抗拒之非法手段，
    強行盜取本案黑色車輛及車內款項等財物得手。
㈡、嗣王璟澄及劉馥增、林東賢分別駕車抵達臺北市○○區○○○路0
    段000巷00號前，並共同將本案黑色車輛內放置之現金移至
    本案白色車輛，惟因過於匆忙，不慎將裝有現金之塑膠包裝
    袋1只及少數現金掉落在本案黑色車輛駕駛座後方腳踏墊、
    左後乘客座車門處而未及取走，即將本案黑色車輛棄置於該
    處（現金總數200萬元及本案黑色車輛，均已發還被害人）
    ，共乘本案白色車輛逃逸，並將前述強盜所得贓款帶回吉林
    路租屋處。被告隨後亦在新加坡舞廳員工吳尚澤陪同下、搭
    乘該舞廳員工黃鉉博所駕駛車輛抵達該處，當場從前述強盜
    所得贓款中分給王璟澄、劉馥增、林東賢各100萬元（王璟
    澄、林東賢上開加重強盜犯行業經本院以109年度上訴字第1
    822號判決依結夥攜帶兇器強盜罪依序判處有期徒刑9年、9
    年6月，並由最高法院以109年度台上字第5535號判決駁回上
    訴確定【下稱另案】；劉馥增涉案部分則另由臺灣臺北地方
    檢察署通緝中）。
㈢、因認被告本案所為，係犯刑法第330條第1項之結夥三人攜帶
    兇器加重強盜罪嫌等語。
二、按犯罪事實應依證據認定之，無證據不得認定犯罪事實。又
    不能證明被告犯罪者，應諭知無罪之判決，刑事訴訟法第15
    4條第2項、第301條第1項分別定有明文。而認定犯罪事實所
    憑之證據，雖不以直接證據為限，間接證據亦包括在內；然
    而無論直接或間接證據，其為訴訟上之證明，須於通常一般
    之人均不致有所懷疑，而得確信其為真實之程度者，始得據
    為有罪之認定，倘其證明尚未達到此一程度，而有合理之懷
    疑存在，致無從為有罪之確信時，即應為無罪之判決（最高
    法院76年度台上字第4986號判例意旨參照）。又刑事訴訟法
    第161條第1項規定：檢察官就被告犯罪事實，應負舉證責任
    ，並指出證明之方法。因此，檢察官對於起訴之犯罪事實，
    應負提出證據及說服之實質舉證責任。倘其所提出之證據，
    不足為被告有罪之積極證明，或其指出證明之方法，無從說
    服法院以形成被告有罪之心證，基於無罪推定之原則，自應
    為被告無罪判決之諭知（最高法院92年度台上字第128號判
    例意旨參照）。
三、公訴意旨認被告涉有前揭犯行，除後引用以證明劉馥增、王
    璟澄、林東賢有為上開結夥攜帶兇器強盜犯行之證據外（即
    起訴書證據清單編號3至10、12至13、16至21、23至25），
    主要係以被告坦承為新加坡舞廳股東暨經營者、劉馥增等三
    人及周子雲、蔡志成均為其員工或友人，並提供王璟澄、林
    東賢於吉林路租屋處居住，及周子雲交付大額款項給子○○前
    係與被告在舞廳內飲酒之供述、證人林東賢之證述（含其先
    前於108年5月25日在被告之子郝敬壹臉書之留言、手繪現場
    示意圖等書面陳述）、證人吳尚澤之證述（含其手繪現場示
    意圖之書面陳述）、證人李牧鴻關於參與公祭部分之證述、
    證人蔡松均之證述及另案通訊監察譯文資料（含臺北地院審
    查認可函文）、臺北市殯葬管理處第一殯儀館監視器錄影畫
    面擷圖等為主要論據。訊據被告固坦承前述與劉馥增等三人
    及周子雲、蔡志成間之關係，但否認有何結夥攜帶兇器強盜
    犯行，辯稱：本案與我無關，並沒有與劉馥增等三人共謀，
    案發期間我都在新加坡舞廳內，沒有到吉林路租屋處分贓，
    林東賢於案發前因為吸毒被我趕出去因此挾怨報復等語。
四、查被告為新加坡舞廳股東暨經營者，劉馥增、王璟澄分別為
    或曾為新加坡舞廳經理及員工，林東賢為被告友人，經被告
    同意而與王璟澄共同居住在被告所提供之吉林路租屋處，另
    周子雲為被告友人，107年10月29日案發當晚與被告一同在
    舞廳內飲酒，嗣子○○駕車搭載甲○○至舞廳前向周子雲收運大
    額現金後，王璟澄即駕車搭載劉馥增、林東賢尾隨在後，再
    於臺北市信義區中坡北路47號前（即五分埔附近），推由劉
    馥增、林東賢下車進入本案黑色車輛內為前述強取本案黑色
    車輛及其上載運大筆現金等事實，業據證人即告訴人子○○、
    甲○○、被害人庚○○、證人林東賢、王璟澄、周子雲、彭郁翰
    、汪忠仁、蔡志成、吳仕菁等人證述在卷，並有案發時地後
    方車輛行車紀錄器錄影檔案及另案原審及本院勘驗筆錄暨擷
    圖、沿途監視器與車輛行車紀錄器等攝得畫面擷取列印資料
    、本案車輛之行車路線圖、臺北市政府警察局信義分局刑案
    現場勘察報告、內政部警政署刑事警察局107年11月6日刑紋
    字第1078008882號、107年11月20日刑紋字第1078009374號
    、107年12月6日刑紋字第1078011212號鑑定書、庚○○手機內
    所儲存「LINE」聯繫內容擷圖資料及另案原審勘驗筆錄、大
    額通貨交易資料等件附卷可稽（見偵2535號卷第349至356、
    359至368、371至382頁；另案訴176號卷一第172至175、179
    至207頁；另案本院上訴1822號卷二第34至35頁），且為被
    告所坦承或不爭執，是此部分之事實固堪認定。又本案公訴
    意旨雖認劉馥增等人強取本案黑色車輛時，車內約有3,400
    萬元現金，但子○○駕駛本案黑色車輛搭載甲○○抵達新加坡舞
    廳時，車內已有現金581萬3,644元，嗣子○○在新加坡舞廳前
    向周子雲收取現金1,217萬8,600元，再駕車行抵臺北市○○區
    ○○○路0段00號前，向「李哥」收取現金1千萬元，又駕車至
    臺北市內湖區基湖路與瑞光路路口附近，將現金437萬元交
    付「阿雄」等節，據證人子○○、庚○○、甲○○於偵查及另案原
    審、證人周子雲於偵查中證述甚詳（見偵26199號卷第324、
    330至331、348頁；偵3798號卷第188頁；另案訴176號卷一
    第285至286、305頁，同卷二第226、235、第236頁，同卷三
    第78至79、81至83、105、106頁，同卷四第144、148至150
    、153、235、236頁），並有庚○○之通訊軟體LINE對話紀錄
    存卷可憑（見另案訴176號卷二第234至235、245、247、259
    、267、270至272、285、313、315頁），足認本案黑色車輛
    遭劉馥增等人開走之前，車內放置之現金應為2,362萬2,244
    元（計算式：581萬3,644‬‬元+1,217萬8,600元+1,000萬元-
    437萬元＝2,362萬2,244元），是起訴書就此部分之金額認定
    尚有未恰，應予更正，併此敘明。
五、依公訴意旨所指，本案被告並未親自下手實行上開強盜犯行
    ，而係認其與劉馥增等三人事前已有犯意聯絡，並有事後取
    贓、分贓之行為。惟以自己共同犯罪之意思，事先同謀之共
    謀共同正犯，因其並未參與犯罪構成要件之行為，僅係以參
    與犯罪之謀議為其犯罪構成要件之要素，故就其參與謀議之
    事實，自須以積極證據加以嚴格之證明，始足以共謀共同正
    犯據為斷罪之基礎。惟關於事前謀議部分，雖林東賢迭次指
    稱被告是本案主導者，但其於108年5月29日經緝獲後，①於
    同年月30日警詢中首次提及參與本案時，僅稱：劉馥增是主
    謀，是劉馥增找我等語，並未提及被告（見本院卷二第90至
    93頁勘驗該次警詢錄音檔案筆錄）。再②於108年6月20日警
    詢中稱：當時是劉馥增先跟我講要做這件強盜案，我有問他
    是誰說要做，他跟我說是被告說的，當時劉馥增就跟我說要
    搶8299-YQ這台車，這台車上會有錢等語（見偵緝947號卷第
    78頁）；③於同年7月5日向檢察官陳稱：在案發前的3、4天
    ，劉馥增先跟我講現在有一件事，如果去弄會有很多錢，我
    問劉馥增這件事是誰報來的，劉馥增說是被告，接著就開始
    講說這件事要怎麼用，我跟劉馥增講了3、4天，我問劉馥增
    如果這件事出了事是誰要負責，劉馥增說他會負責等語（見
    偵緝947號卷第111頁）；④於同年7月25日經警方問及如何確
    認周子雲及郝廣民為本強盜案主謀時，林東賢答稱：「劉馥
    增於案發前有說這件案子是郝廣民說要做的，案發後郝廣民
    也有去分錢」等語（見偵緝947號卷第91頁）；⑤於108年10
    月14日向檢察官陳稱：這一件是107年10月29日發生的，在1
    0月24日大概下午2、3時，劉馥增到臺北市吉林路200巷就是
    行天宮附近被告租的地點找我，劉馥增跟我說最近會有兩個
    女的會帶非常多錢出門，計畫要搶這兩個女的，我問劉馥增
    說是誰叫我們做這件事情，劉馥增說是被告，被告是劉馥增
    的大哥，我跟劉馥增經過3、4天左右的討論，就是討論要怎
    麼去做這件事，在這3、4天中劉馥增有提到說是周子雲把這
    條線報給被告，被告再指揮我們去做這件事等語（見偵緝94
    7號卷第154頁）；⑥於108年11月28日另案原審審理中證稱：
    107年10月24日劉馥增跟我說最近會有人帶大筆現金出門，
    我問他是要怎麼樣，劉馥增說有計劃要弄這兩個人，他的意
    思是要劫走這兩個人，我問他是誰叫我們去弄的，劉馥增說
    是被告，是被告要我跟劉馥增策劃，我們就開始計畫這件事
    情。我從頭到尾都是跟劉馥增一起計畫要如何劫這筆現金，
    …碰面討論當下只有我跟劉馥增到場。…所有的情報都是劉馥
    增提供的等語（見另案訴176號卷三第91至92頁、第97頁、
    第99頁）。則由②至⑥所示林東賢歷次所述觀之，可知在著手
    本案犯行前，林東賢從頭到尾都只與劉馥增謀議本案，並未
    與被告接觸，關於是否為被告主導或提供情報，都是聽聞劉
    馥增所說，其所證是被告要我和劉馥增策劃等語，亦僅是劉
    馥增片面告知，非被告親自所說。嗣林東賢⑦於本案原審又
    證稱：劉馥增跟我講說是被告要我們做這件事情後，我是間
    接找劉馥增去跟被告求證。大部分的時間都透過劉馥增，不
    然就是其他人，比如說是蔡志成。…離開吉林路租屋處後，
    我有一兩次在屏東夜市遇到被告，但是沒有問被告關於本案
    之事，只有打招呼而已（見本案原審卷二第153頁），除可
    徵林東賢確實事前未曾與被告謀議，才會有其所說跟被告「
    求證」之必要外，亦可知林東賢事後遇到被告時也未當面向
    被告求證，而其所稱之蔡志成於本院作證時，否認有受林東
    賢之託向被告求證本案之事（見本院卷二第214至215頁），
    無法補強佐證林東賢所證之憑信性，則僅憑林東賢聽聞劉馥
    增所述之傳聞之詞，實尚不足證明被告事前有參與本案謀議
    且為主導者。
六、關於林東賢所指案發後於吉林路租屋處分贓之事，經查：
㈠、林東賢歷次所為證述：
  ⒈林東賢於108年6月20日警詢中稱：我在附近攔計程車要回行
    天宮附近的住處（按指吉林路租屋處），我進去以後劉馥增
    就已經在裡面，搶來的錢都已經擺在桌上，我進去後劉馥增
    有點驚訝我怎麼又回到這裡，過五分鐘後被告與三個年輕人
    （我不認識），接著王璟澄也自己一個上來了，被告開始分
    給我、王璟澄及劉馥增一人100萬，被告稱是安家費，我當
    時覺得很奇怪，因為安家費應該是出事後才給的。被告稱剩
    下的兩千多萬要等他們開完會（他沒有說要跟誰開會）才能
    決定如何分配，講完後他就叫那三個年輕人把剩下的錢收起
    來帶走。再來是劉馥增離開，接著王璟澄，我是最後離開等
    語（見偵緝947號卷第81至82頁）。
  ⒉於108年7月5日向檢察官稱：我在該輛黑色車子停的地點附近
    的公園下車，我就找計程車坐到被告租的行天宮捷運站附近
    的辦公室去找劉馥增，我到辦公室後有看到劉馥增，後來也
    有看到王璟澄，我到辦公室時被告不在，大概過15分鐘被告
    才來。接著王璟澄也到現場，這離案發之後約1到2小時之内
    。被告當場分給我、王璟澄及劉馥增各100萬現金。劉馥增
    先離開，被告跟王璟澄同時離開，我是最後一個離開等語（
    見偵緝947號卷第112至113頁）。
  ⒊於108年11月26日警詢中就吉林路租屋處之分贓過程稱：我案
    發後約30至60分鐘就回到住處，大約在21時前後，過程約10
    分鐘左右，歷時很短等語（見他10821號卷第160頁）。
  ⒋於108年11月28日另案原審審理中證稱：王璟澄載我跟劉馥增
    把車子開離原停車地點500公尺的地方，劉馥增就從其中一
    個袋子中拿20萬給我，要我趕快先去中南部，他會再跟我聯
    絡。…當時劉馥增拿了20萬元，我是有意見，因為還其他很
    多錢，為何我只拿到20萬，劉馥增當時很倉促，所以我就先
    假裝答應，因為我覺得劉馥增、王璟澄一定會回到吉林路20
    0巷那邊的住處，我就叫計程車回吉林路200巷那邊，我回去
    後就看到劉馥增及大筆現金放在桌上。第一個到的是劉馥增
    、第二個到的是我，過了5分鐘後被告帶了三個小弟上樓，
    被告說要給我、劉馥增、王璟澄每人100萬元安家費，當時
    王璟澄還沒有到場，被告就從桌上的現金拿300萬，說要給
    我們三人，王璟澄是很後面才到的，不知道是被告自己，還
    是他叫別人抽桌上的現金給王璟澄。…他們把錢收走後，被
    告就帶著小弟離開，王璟澄也跟著離開，劉馥增之後也離開
    ，我是最後走的等語（見另案訴176號卷三第96頁）。但同
    日亦證稱：（你怎麼確定王璟澄有拿到100萬元？）因為當
    時郝廣民當時說去行搶的人一人100萬元。（你有看到郝廣
    民有拿一捆現金給王璟澄嗎？）我沒有看到等語（見另案訴
    176號卷三第101頁）。
　⒌於108年12月2日警詢中稱：第一時間只有劉馥增跟大筆現金
    ，後來就被告帶著三位小弟，在我到了之後約5至10分鐘左
    右到場，最後我有看到王璟澄有上來一下，因為分錢的時間
    大約是5到15分鐘之間，所以大約是5到10分鐘後，王璟澄有
    上來一下，然後就離開了，王璟澄離開之後換被告帶著大筆
    現金跟三位小弟離開，接著換劉馥增離開。…現場我並沒有
    看到王璟澄拿到錢，但是在分錢的時候，被告有講說去的這
    三個人一人一百萬安家費，被告應該是透過那另外三個小弟
    轉拿給王璟澄等語（見本院卷二第95至96頁、第98頁勘驗該
    次警詢錄音檔案筆錄）。
  ⒍於本案原審審理時先證稱：我之前提到在吉林路租屋處被告
    有帶三個小弟上樓，就是剛剛兩個證人（按即吳尚澤、黃鉉
    博）及王璟澄，因為王璟澄當時有上樓下樓的動作，就變成
    王璟澄並沒有一直待在現場，王璟澄有先去樓下再上下樓，
    所以第三個可能是王璟澄（見本案原審卷二第151頁）。又
    改稱：我非常確定當時吳尚澤、黃鉉博是有在現場的，至於
    第三個是不是王璟澄，我沒有辦法很確定，因為當時王璟澄
    一直不斷的上樓下樓、上樓下樓，所以王璟澄的部分我沒辦
    法很確定，但我可確定他們另外兩個人是一直都在分錢現場
    的等語（見本案原審卷二第157頁）。
　⒎再於本院審理時證稱：107年10月29日在吉林路租屋處分錢時
    ，我確定有看到王璟澄。…我有看到王璟澄收到現金，就是
    被告從桌上拿了300萬，然後給我100萬，給王璟澄100萬，
    給劉馥增100萬，在當天就是所有搶來的現金放在桌上的時
    候。…當時我們是在2樓分這個錢的，王璟澄不停地上上下下
    ，他上來一下子拿了錢之後，他又跑到樓下，他一直上上下
    下等語（見本院卷三第127至128頁）。
　⒏由林東賢歷次所述可知，其就離開之順序先稱①被告帶小弟離
    開、再來劉馥增、再來王璟澄，又稱②劉馥增先離開、再來
    被告與王璟澄同時離開，再稱③被告帶小弟離開、再來王璟
    澄跟著離開、再來劉馥增離開，復稱④王璟澄先離開、再來
    被告帶小弟離開、再來劉馥增離開等語，先後有4種說法，
    已有歧異。而就王璟澄在現場如何分到錢部分，林東賢先稱
    ①被告是當場給其、王璟澄及劉馥增各100萬現金，又修正稱
    ②不知道是被告自己，還是他叫別人抽桌上的現金給王璟澄
    ，其沒有看到被告拿一捆現金給王璟澄，現場並沒有看到王
    璟澄拿到錢，被告應該是透過那另外三個小弟轉拿給王璟澄
    ，再於本院審理時卻又堅稱③我有看到王璟澄收到現金，就
    是被告從桌上拿了300萬，然後給我100萬，給王璟澄100萬
    ，給劉馥增100萬等語，與其先前所證現場沒有看到王璟澄
    拿錢云云，前後亦顯有齟齬，已然具有瑕疵。
㈡、林東賢所證與王璟澄案發後行跡不符而有重大瑕疵：
  ⒈王璟澄雖迭稱其案發時所持用0000000000門號行動電話於強
    盜得手後隨即於當晚8至9時之間連同SIM卡在五分埔附近（
    按即案發地點附近）丟棄（見他12021號卷第212頁；偵2619
    9號卷第524、548頁；另案訴176號卷一第37頁；他10821號
    卷第263頁），然依卷附王璟澄所持上開門號於案發當晚之
    上網歷程紀錄所示如下（見他10821號卷第202頁上方表格）
    ：
　　
編號 時間 基地台位置 1 107/10/29 19:14:06 臺北市○○區○○路000號樓頂(4G) 2 107/10/29 19:15:34 臺北市○○區○○○路00000號12樓樓頂(4G) 3 107/10/29 19:30:34 臺北市○○區○○○路○段000號13樓頂(4G) 4 107/10/29 19:45:34 臺北市○○區○○街000號14樓之2(4G) 5 107/10/29 20:00:34 臺北市○○區○○路00號(忠孝醫院-醫療大樓)(4G) 6 107/10/29 20:12:27 臺北市○○區○○路00號(忠孝醫院後棟)(4G) 7 107/10/29 20:15:34 臺北市○○區○○路○段000號12樓(4G) 8 107/10/29 20:30:34 臺北市○○區○○○路○段00000號12樓頂(4G) 9 107/10/29 20:41:47 臺北市○○區○○路00號(蓬萊國小地下停車場)(G) 10 107/10/29 20:45:38 臺北市○○區○○○路000號10樓(4G) 11 107/10/29 20:45:38 臺北市○○區○○○路0號9樓(4G) 12 107/10/29 20:55:46 臺北市○○區○○路0○0號(G) 13 107/10/29 20:56:17 臺北市○○區○○○路○段00號12樓(4G) 14 107/10/29 20:56:17 臺北市○○區○○○路000號樓頂(4G) 15 107/10/29 21:11:17 臺北市○○區○○○路000號樓頂(4G) 16 107/10/29 21:15:34 臺北市○○區○○路○段00號16樓屋頂屋頂(4G) 17 107/10/29 21:30:34 臺北市○○區○○路○段00號16樓屋頂屋頂(4G) 18 107/10/29 21:32:40 臺北市○○區○○路00號(蓬萊國小地下停車場)(G) 

  ⒉上開編號1至6部分核與案發時王璟澄駕駛本案白色車輛尾隨
    子○○所駕本案黑色車輛之路線相合（見偵2535號卷第309頁
    警方製作之行駛路線圖）；而王璟澄與劉馥增、林東賢將本
    案黑色車輛上之現金搬運至本案白色車輛而棄置該黑車後，
    王璟澄所行駛之路線有沿路監視器錄影畫面擷圖及警方製作
    之行車軌跡、時序表等件在卷可按（見偵2535號卷第295至2
    97頁、第311至328頁、第289至291頁），其中依位於臺北市
    ○○區○○路00號之蓬萊國小地下停車場收費紀錄及該停車場監
    視器錄影畫面擷圖所示（見偵2535號卷第297頁），王璟澄
    確於案發當晚8時40分許將本案白色車輛駛入該地下停車場
    後步行走出，於當晚9時34分許回到該停車場繳費後駕車出
    場，亦核與上開編號9、18所示基地台位置相吻合。又王璟
    澄於當晚9時35分許駕車出場後，依其及其母余秀彥所述，
    是約當晚10時回到基隆市安一路家中，停留約20分鐘或半小
    時（見偵26199號卷第546頁、第282頁），卷內雖無該基隆
    部分之監視器錄影檔案擷圖，但由警方詢問余秀彥時所問：
    「經警方調閱監視器，犯嫌王璟澄於107年10月29日21時56
    分許，駕駛AGD-8569號自小客車駛至基隆市○○區○○路000號
    前停放後…」等語（見偵26199號卷第282頁），可知王璟澄
    應確實於當晚近10時有駕車返抵基隆家中而經監視器攝得，
    此亦與王璟澄上開門號於案發當晚上網歷程紀錄所示於晚間
    10時0分34秒之基地台位置在基隆市○○區○○路000號4樓屋頂
    、晚間10時27分27秒之基地台位置在基隆市○○區○○○路00號1
    2樓屋頂此情一致（見該表格編號1630、1632），顯然王璟
    澄並非如其所述案發後即在五分埔附近將該行動電話連同SI
    M卡丟棄，而是至少一直持用到當夜甚明，即可由其上開門
    號之上網歷程紀錄判斷案發當晚王璟澄之所在。
  ⒊依前引林東賢所述，其於案發後即搭乘計程車返回吉林路租
    屋處，約當晚9時前後抵達，當時劉馥增已經回到該處，之
    後約5分鐘或15分鐘被告到場，分錢的時間或稱約10分鐘，
    或稱約5到15分鐘，而王璟澄是比被告更晚到場，林東賢並
    稱是離案發之後約1到2小時之内發生之事。但依前引王璟澄
    所持上開門號當晚之上網歷程紀錄顯示，王璟澄於當晚9時3
    5分許是自位於臺北市寧夏夜市旁之蓬萊國小地下停車場駕
    車去基隆，至當晚10時27分許仍在基隆市七堵區附近，此時
    離案發時間已超過兩小時，故林東賢所述於吉林路租屋處分
    贓之時間，應係指王璟澄於案發當晚8時40分許將本案白色
    車輛駛入蓬萊國小地下停車場步行走出後，至當晚9時34分
    許回到該停車場繳費間所發生。然王璟澄於原審及本院均否
    認該段期間有回到吉林路租屋處，亦稱未於該處分得現金10
    0萬元（見本案原審卷二第163至165頁、第167頁；本院卷三
    第126至128頁），且由上開王璟澄所持門號上網歷程紀錄編
    號10至17所示，該段期間王璟澄行動電話之基地台位置是先
    往南到延平南路一段、博愛路一帶，再繞回寧夏夜市附近之
    重慶北路一段、南京西路、民生西路、承德路二段一帶，並
    未接近過位於該處東方之吉林路一帶，是王璟澄於原審證稱
    其離開蓬萊國小地下停車場後，先搭計程車往位於長安西路
    之新加坡舞廳方向，再到寧夏夜市吃東西，吃完去基隆找我
    媽聊天等語（見本案原審卷二第167至168頁），尚非無據。
    又其中編號14（即當晚8時56分許）與編號15（即當晚9時11
    分許）之間雖相隔15分鐘，但編號14之基地台位置在臺北市
    ○○區○○○路000號樓頂，編號15之基地台位置在臺北市○○區○○
    ○路000號樓頂，兩處相距不遠，且與基地台連線之結束時間
    相接（見他10821號卷第202頁上方表格之C欄位），可徵王
    璟澄應僅係在該兩處基地台附近徘徊。況該二處要到吉林路
    租屋處尚須經過承德路、中山北路、林森北路、新生北路等
    主要南北幹道，加上寧夏路、太原路等其他次要道路，紅綠
    燈不少，晚間9時許之車流量亦不甚低，衡情王璟澄顯難在1
    5分鐘內，從該南京西路151號附近趕到吉林路租屋處2樓，
    停留約5到15分鐘參與分贓（依林東賢所述王璟澄是上上下
    下，停留時間應非甚短），下樓後再搭車返回民生西路202
    號附近。是由王璟澄上開門號於案發當晚上網歷程紀錄所示
    之動向，即難認林東賢迭次證稱王璟澄於案發後1、2小時內
    有出現在吉林路租屋處參與分贓此節為真（另該門號之通聯
    記錄顯示該段期間無通話紀錄，故無通話基地台位置可查詢
    ，見偵26199號卷第306頁）。本案承辦警員亦認林東賢所述
    王璟澄有回到吉林路租屋處分贓此節，與王璟澄案發後所駕
    本案白色車輛之行車路線、所持行動電話門號之通聯記錄、
    上網歷程分析比對之結果有所出入，乃於108年11月26日即
    就此質問林東賢，然林東賢亦僅答稱：我確定我說的都是事
    實，王璟澄的確有回到吉林路租屋處並分得被告給他的100
    萬元，至於上述情形我不清楚等語（見他10821號卷第160頁
    ），是林東賢上開關於吉林路租屋處分贓所證，既與屬客觀
    證據之上網歷程紀錄所示基地台位置相違，實有重大瑕疵。
㈢、至林東賢固曾於108年5月25日透過臉書傳送訊息給被告之子
    郝敬壹：「你好，我沒廣民哥聯絡方式，請你轉達」、「廣
    民哥，5個月了，會有開完了嗎？上星期跟朋友聊天，有人
    說灣仔（按：即劉馥增）也沒分到錢，講到錢灣仔就出現啦
    ，放心到案時他一定有。錢拿走事我來擔有這麼好的事嗎？
    誰把誰當傻子啊，你指使我做這件事的，該給我的我沒拿到
    ，以前跟別人配合事情爆了我沒講，是因為別人該給都有給
    」等語（見他10821號卷第165、177頁），但郝敬壹否認有
    收到該臉書訊息，且稱並未加林東賢為好友（見偵3798號卷
    第17頁、第204頁），被告亦否認知悉該臉書訊息（見偵878
    8號卷第17頁、第48頁），卷內既無郝敬壹對該則訊息之回
    應，是被告、郝敬壹稱對該則訊息不知情等語，尚非無據，
    則該則訊息無非仍僅係林東賢之片面說法，可以解讀成是林
    東賢要被告付錢封口，亦可解讀成林東賢是在藉此試探被告
    究竟有無參與本案，尚無法以林東賢自行傳送之訊息自我佐
    證其歷次所述關於被告部分之憑信性。
㈣、再依林東賢於108年7月5日偵查中所稱：我之前是幫被告做事
    的人，就是幫被告弄一些土地開發，然後我都不聽被告的話
    ，被告給我穿小鞋，就是演這一齣戲（按指本案）。…案發
    前30天，我跟被告說我希望可以到南投去賣茭白筍，被告可
    能認為我講這些話是在背叛他，所以被告設我一個局，就是
    這一件3千萬搶案。…因為被告認為我不聽他的話，再加上我
    之前跟被告有過節，所以是要設局害我等語（見偵緝947號
    卷第110至111頁、第114頁），可徵林東賢與被告於案發前
    即有過節或不快之處，致林東賢懷疑遭被告設局陷害。則在
    林東賢原已對被告不滿之情形下，其所證案發後在吉林路租
    屋處分贓之事，既前後多有出入，且有與王璟澄當時行跡顯
    然不符之重大瑕疵，憑信性尚有不足，自無從以此認定被告
    確有林東賢所指事後參與分贓之行為。
㈤、證人吳尚澤之證述部分：
　⒈吳尚澤雖於109年1月15日經拘提到案後於警詢及同日偵查中
    ，曾稱案發後有與黃鉉博陪同被告參與吉林路租屋處分贓之
    事，並稱約當晚7或8時左右，被告在新加坡舞廳叫黃鉉博開
    車載被告與其至吉林路租屋處，其上去該處2樓看到現金後
    十分吃驚，當時2樓還有王璟澄，過了1、2分鐘，被告即要
    其與黃鉉博下樓在車上等，大概20分鐘後，被告下樓上車，
    其感覺有人將東西放在後車廂，之後載被告約於當晚9點到1
    0點左右回到新加坡舞廳等語（見偵3798號卷第94至97頁、
    第174至183頁）。然吳尚澤於原審及本院均改口證稱沒有於
    吉林路租屋處分錢之事，上開於警詢及偵查中所述均是其所
    編造等語（見本案原審卷二第178、181、183至195、205頁
    ；本院卷三第128至129頁），並敘述為何如此編造之理由（
    詳後述），是吳尚澤既於法院審理時翻易前詞，已減損其先
    前所述之憑信性；另黃鉉博於原審及本院均證稱並無載被告
    至吉林路租屋處分錢之事（見本案原審卷二第200至203頁；
    本院卷三第130頁），與吳尚澤所證亦有不合。又吳尚澤稱
    其與黃鉉博是先下樓在車上等，另有其人將東西搬到後車廂
    ，復與林東賢於原審及本院所證：是吳尚澤、黃鉉博隨同被
    告離開時將錢帶走，是被告叫他們搬等語（見本案原審卷第
    151至152頁；本院卷三第129至130頁），互相齟齬。此外，
    依王璟澄案發後之行跡，應不能認王璟澄有到吉林路租屋處
    分贓之事，業如前述，則吳尚澤上開於警詢及偵查中所證，
    竟均證稱王璟澄也有在該處2樓參與分贓，顯亦有重大瑕疵
    。
  ⒉又吳尚澤於原審稱我被警察抓來臺北的時候，有拿一份筆錄
    給我看，跟我說我有被別人證實這件事，我說我什麼事情都
    不知道，要如何交代，但警察說別人的筆錄中有提到我，警
    察後來說我若沒有交代清楚，或是不好好合作協助調查就會
    把我收押，我聽到後感到很害怕，我想我只是做泊車的，若
    我被收押，我媽媽會很擔心。看完筆錄後我就配合編出這些
    事，我就趕快配合警察把筆錄做完，就可以趕快回家。…因
    為檢察官是照著我前一天做的筆錄這樣下去問，警察說我交
    代清楚就不會有事，所以我就按照凌晨時做的筆錄繼續跟檢
    察官這樣講等語（見本案原審卷二第178至196頁）。姑不論
    警方是否有提到收押之事，林東賢確實於108年7月25日警詢
    中即已指稱吳尚澤是將贓款帶走之小弟（見他10821號卷第4
    3頁之警詢筆錄、第47至51頁之指認紀錄表，108年11月26日
    警詢中亦同，見同卷第161、163至163頁），與吳尚澤所述
    警方告知有人於筆錄中提到其之情節相符；而王璟澄於107
    年10月31日到案後即遭到羈押，此當為同屬新加坡舞廳員工
    之吳尚澤所知悉（其於警詢及偵查中即稱有看到王璟澄被抓
    的新聞），又吳尚澤於原審證稱其並無前科，也沒進過少年
    法庭（見原審卷二第195頁，與偵3798號卷第137頁所示吳尚
    澤刑案紀錄【無資料】相符），參以吳尚澤係於109年1月14
    日下午4時許在屏東突遭警方持拘票尋得，再長途驅車帶同
    至臺北市警察局士林分局，隨即於翌日凌晨1時許即製作警
    詢筆錄，時間緊湊，且無辯護人陪同（見偵3798號卷第89至
    90頁之拘票及拘提結果報告書、第91至97頁之警詢筆錄），
    若因先前無應訊經驗而驚魂未定，在警方表示已遭人於筆錄
    中指認之情形下，因恐如王璟澄般遭到羈押，乃應和警方問
    題稱被告有出現在該處，並於同日下午檢察官偵訊時維持相
    同說法（同無辯護人陪同應訊，見偵3798號卷第177至184頁
    之偵訊筆錄），致與林東賢一樣有指稱王璟澄在吉林路租屋
    處現場參與分錢此節之重大瑕疵，衡情確亦有可能。再因林
    東賢自始即提到被告是帶三個小弟到吉林路租屋處（詳前引
    林東賢警偵筆錄），且於108年11月26日警詢中指出除吳尚
    澤外，另一名取款小弟是「博仔」（見他10821號卷第163至
    164頁，因警方所提供之指認犯罪嫌疑人紀錄表中無黃鉉博
    ，故當時林東賢並未指認「博仔」是黃鉉博），而李牧鴻於
    107年10月31日即向檢察官陳稱黃鉉博之綽號為「博仔」（
    見他12021號卷第210頁），鄭權耀於警詢、偵查中也確認黃
    鉉博綽號為「博仔」（見偵3798號卷第151頁、第198至199
    頁），從而吳尚澤於警詢、偵查中稱黃鉉博有一同前往吉林
    路租屋處分錢取款，亦不能排除是應和林東賢筆錄之可能性
    ，尚不能以此認其上開於警詢、偵查中所證具有特別之可信
    事由。
　⒊況被告若果如吳尚澤所證要其與黃鉉博一起陪同趕赴吉林路
    租屋處分錢取贓，也不避諱讓其等到該處2樓見到大額現金
    ，衡情應如林東賢所述係由吳尚澤、黃鉉博兩名小弟出力將
    該等贓款現金搬到車上，較符情理，乃吳尚澤竟迴避此節，
    而稱其與黃鉉博僅回到車上等候，未經手該等贓款現金，亦
    令人有推諉卸責之疑慮，所證難以盡信。
　⒋準此，不論吳尚澤本人於案發當晚是否有到吉林路租屋處，
    其前於警詢、偵查中所證「王璟澄在吉林路租屋處現場參與
    分錢」此節既有與前述「王璟澄所持門號上網歷程紀錄基地
    台位置」之客觀證據顯然不符之重大瑕疵，並有上開證詞反
    覆及推諉責任疑慮等憑信性不足之情事，則其於警詢、偵查
    中所指稱被告有到吉林路租屋處分錢此節，是否為真，即非
    無疑，自無從補強佐證林東賢前揭所證屬實。
㈥、綜上，林東賢、吳尚澤就此部分所證既均有瑕疵，且就被告
    涉案部分無其他積極證據可補強佐證為真，即難認本案有確
    切之證據可證有林東賢所述在吉林路租屋處由被告主導分贓
    之事。　　
七、至證人即王璟澄之辯護律師蔡松均於偵查中之證述（見他10
    821號卷第539至542頁、第679頁）及另案通訊監察譯文（見
    他10821號卷第409至410頁；本案原審卷一第127至129頁，
    其中譯文中之「陳」應為「澄」），雖可看出似有譯文中所
    稱「老闆」方面人士會於每月15日給王璟澄母親生活費，而
    王璟澄欲透過蔡松均律師或中間人轉達，向「老闆」索取本
    件費用300萬元至500萬元之意，王璟澄並保證出監（所）後
    不會再要錢等情，但依蔡松鈞律師所證，其不知所稱之「老
    闆」為何人（見他10821號卷第540頁），尚難以此內容不明
    確之譯文內容而認其中所稱之「老闆」即為被告。又卷附臺
    北市殯葬管理處第一殯儀館監視器錄影畫面擷圖（見偵2325
    號卷第305至307頁；偵26199號卷第535頁）及李牧鴻所證（
    見偵26199號卷第532至533頁），雖能證明被告於案發當日
    下午有率同王璟澄、劉馥增、李牧鴻等人至該殯儀館參與公
    祭之事實，但王璟澄等人既皆為或曾為新加坡舞廳員工，而
    被告為該舞廳之股東暨實際經營者，是被告率領該等員工參
    加公祭，亦合情理，尚難憑此即認被告有指揮上開員工為本
    案強盜犯行（被告與周子雲、吳尚澤、黃鉉博所涉違反組織
    犯罪條例部分，經臺灣臺北地方檢察署檢察官以109年度偵
    字第3798號、第15694號為不起訴處分確定，見偵3798號卷
    第303至311頁）。此外，周子雲於警詢、偵查及本院審理時
    均否認有將子○○將於案發當晚來收款之事告訴被告（見偵37
    98號卷第58至59頁、第190頁；本院卷三第134頁），則亦無
    從認定是被告將子○○將駕駛本案黑色車輛前來收運大額現金
    之事告訴劉馥增等人，檢察官並以「況當晚子○○收款對象並
    非僅有周子雲一人而已，且不論本件或前案亦均未查得相關
    證據資料，顯示是周子雲將此等收款訊息提供給同案被告郝
    廣民知悉，並參與謀劃前述加重強盜犯行，故實難徒以周子
    雲為同案被告郝廣民之好友，以及周子雲於前述加重強盜案
    發生前，曾在新加坡舞廳與同案被告郝廣民飲酒等節，即遽
    繩周子雲以加重強盜罪責」為由，而認犯罪嫌疑不足對周子
    雲為不起訴處分（見前引109年度偵字第3798號、第15694號
    不起訴處分書，職權送再議後，由臺灣高等檢察署以110年
    度上職議字第5021號駁回再議確定），併可參照。從而上開
    各節顯均無法補強林東賢、吳尚澤具有瑕疵之證述甚明。
八、綜上所述，雖下手實行本案結夥強盜犯行之劉馥增、王璟澄
    、林東賢等人或為被告員工、或為被告供住宿之友人，在新
    加坡舞廳前交付大額現金之周子雲亦係被告友人，均與被告
    有所關聯，且劉馥增等三人是從被告所經營之上開舞廳開始
    尾隨本案黑色車輛伺機犯案，而可對被告是否涉及本案並居
    於主導地位而萌生懷疑，但被告既未實際參與本案加重強盜
    之構成要件行為，林東賢歷次所證亦未能證明有與被告事前
    謀議，且就案發後是否有在吉林路租屋處由被告主持分贓之
    事，林東賢所證及吳尚澤於警詢、偵查中所證皆與王璟澄駕
    車路徑、所持門號上網歷程記錄各基地台位置等客觀證據所
    示之該段期間行跡有重大不符等瑕疵，吳尚澤更於原審及本
    院審理時翻易前詞，改稱並無此事，則其等所證之憑信性顯
    有不足，檢察官所舉其他證據復皆無法補強佐證，業如前述
    ，是本案依檢察官所舉之證據方法，就被告是否有公訴意旨
    所指結夥攜帶兇器強盜之犯行，本院認仍有合理之懷疑存在
    ，尚未達於通常一般之人均不致有所懷疑，而得確信其為真
    實之程度，無從形成被告有罪之確信，復查無其他足夠之積
    極證據，自難僅因被告可疑而遽以推測之方式逕認被告確有
    為本案犯行。從而本案既不能證明被告犯罪，揆諸前揭說明
    ，依法即應諭知無罪之判決。原審未詳酌上情，遽為被告有
    罪之諭知，尚有未恰，被告上訴意旨否認犯罪，為有理由，
    即應由本院將原判決撤銷，另為被告無罪之諭知。
據上論斷，應依刑事訴訟法第369條第1項前段、第364條、第301
條第1項，判決如主文。
本案經檢察官蔡顯鑫到庭執行職務。
中　　華　　民　　國　　111 　年　　4 　　月　　14　　日
                  刑事第二十庭  審判長法　官  王復生
                                      法　官  蕭世昌
                                      法　官  張紹省
以上正本證明與原本無異。
檢察官如不服本判決，應於收受送達後20日內向本院提出上訴書
狀，其未敘述上訴之理由者並得於提起上訴後20日內向本院補提
理由書（均須按他造當事人之人數附繕本）「切勿逕送上級法院
」。
                                      書記官  莫佳樺
中　　華　　民　　國　　111 　年　　4 　　月　　14　　日